臺灣臺東地方法院刑事判決
110年度易字第189號
公  訴  人  臺灣臺東地方檢察署檢察官
被      告  盧春漢


輔  佐  人  盧保全


上列被告因違反性騷擾防治法案件，經檢察官提起公訴（110年
度偵字第1448號），本院判決如下：
    主  文
丙○○犯性騷擾防治法第二十五條第一項之性騷擾罪，處拘役貳拾
日，如易科罰金，以新臺幣壹仟元折算壹日。
    犯罪事實
一、丙○○為洗腎患者，於民國110年3月19日中午12時10分許，
　　在臺東縣關山鎮某診所（名稱地址詳卷，下稱本案診所），
    躺於病床上準備洗腎，由護理人員為其為洗腎前量血壓之前
    置作業，而代號BR000-H110007號之成年女性護理師（82年7
    月生，真實姓名年籍詳卷，下稱A女）請丙○○將手部抬高，
    以便綁壓脈帶，丙○○將其手抬高後，見A女手持壓脈帶已傾
    身接近，竟意圖性騷擾，趁A女專注欲為其綁壓脈帶而不及
    防備之際，將手再上抬以觸碰A女之胸部，A女於其胸部之私
    密部位遭觸碰後，驚嚇閃避，然丙○○將其手部放低後，又突
    然再抬高其手背，再次向上碰觸A女之胸部，以上開方式對A
    女接續為性騷擾之行為得逞。嗣A女深覺受辱，於當日下班
    後即報警處理，並調取本案診所之監視器，始查悉上情。
二、案經A 女訴由臺東縣警察局關山分局報告臺灣臺東地方檢察
    署檢察官(下稱臺東地檢署)偵查起訴。
    理  由
壹、程序部分：
一、按行政機關、司法機關及軍法機關所製作必須公示之文書，
    不得揭露性侵害犯罪被害人之姓名、出生年月日、住居所及
    其他足資識別被害人身分之資訊；而性侵害犯罪，係指觸犯
    刑法第221條至第227條、第228條、第229條、第332條第2項
    第2款、第334條第2項第2款、第348條第2項第1款及其特別
    法之罪，性侵害犯罪防治法第12條第2項、第2條第1項分別
    定有明文。又所謂「其他足資識別被害人身分之資訊」，依
    性侵害犯罪防治法施行細則第6條規定，包括被害人照片或
    影像、聲音、住址、親屬姓名或其關係、就讀學校與班級或
    工作場所等個人基本資料。查本案被告丙○○係犯性騷擾防治
    法第25條之罪，屬性侵害犯罪防治法所稱之特別法，故本案
    判決書關於告訴人即被害人之姓名記載為A女（真實姓名、
    年籍均詳卷），其餘足資識別身分之資料(如診所名稱)則均
    予隱匿，以免揭露被害人身分。
二、又按「被告以外之人」於審判外之言詞或書面陳述，除法律
    有規定者外，不得作為證據，刑事訴訟法第159條第1項固定
    有明文。惟「被告以外之人」於審判外之陳述，雖不符同法
    第159條之1至之4規定，而經當事人於審判程序同意作為證
    據，法院審酌該言詞陳述或書面陳述作成時之情況，認為適
    當者，亦得為證據；又當事人、代理人或辯護人於法院調查
    證據時，知有第159條第1項不得為證據之情形，而未於言詞
    辯論終結前聲明異議者，視為有前項之同意，同法第159條
    之5亦定有明文。經查，本案據以認定被告犯罪事實之證據
    ，其中屬傳聞證據部分，因被告及檢察官於本院言詞辯論終
    結前，均未對於證據能力聲明異議，依刑事訴訟法第159條
    之5規定，視為同意上開證據具備證據能力，本院認亦無違
    法或不當之情況，是該傳聞證據均具備證據能力。
三、再按關於非供述證據之物證，或以科學、機械之方式，對於
    當時狀況所為忠實且正確之記錄，性質上並非供述證據，均
    應無傳聞法則規定之適用；如該非供述證據非出於違法取得
    ，並已依法踐行調查程序，即不能謂無證據能力（最高法院
    97年度台上字第1401號判決要旨參照）。本案判決以下引用
    之非供述證據，經本院於審理時依法踐行調查證據程式，與
    本案待證事實具有自然之關聯性，且無證據證明係公務員違
    法取得之物，依法自得作為證據。
貳、實體部分：
一、訊據被告固坦承有於110年3月19日中午12時10分許，在本案
    診所洗腎等情，惟矢口否認有何性騷擾告訴人A女之犯行，
    辯稱：伊當時洗腎睡著了，伊之左手不能動，右手迷迷糊糊
    的有人來幫伊把手抬高量血壓，對方就說伊摸她胸部等語(
    本院卷第60頁)。輔佐人即被告之子乙○○則主張：被告並無
    性騷擾之意圖，純粹就是因為量血壓的時候，告訴人A女靠
    近，才不小心碰觸，針對這種無心之過，應該不是性騷擾要
    處罰的行為，性騷擾防治法第25條規定是意圖性騷擾，本案
    很明顯被告沒有騷擾對方的意圖，只是雙方在姿勢上有一些
    當時的情形，所以造成碰觸，但是跟法律要處罰的態樣不盡
    相符，雖然本案不構成犯罪，但因為還是有接觸的事實，願
    意對告訴人A女表達歉意，伊之太太也是當了20幾年的護理
    師，她也在講她執行職務時，偶爾被人家不小心碰到，她也
    會認為那是無心的，除非是很刻意才會去追究不當的行為等
    語(本院卷第85頁至第87頁)。經查：
 ㈠證人即告訴人A女於警詢中證稱：伊在本案診所擔任護理師，
   伊於當日中午12時10分許，在幫被告實施血液透析，在操作
   前會進行量血壓的前置作業，量血壓前請病患把手抬高，方
   便綁壓脈帶，病人就用手背觸摸伊之胸部，並且是施加壓力
   上下磨蹭的，這是第一次，伊往後躲開，但被告還是伸手摸
   了第二下，一樣是上下磨蹭的動作，但當時因正值醫院忙碌
   時段，伊想要趕快完成作業，伊趕快把量血壓的壓脈帶綁緊
   就離開，被告的行為讓伊覺得是故意的，其他的病患在實施
   量血壓的操作時，會儘量避免，也不會像被告這樣，而且被
   告是兩次碰觸的行為，並非單一次，伊覺得非常不舒服等語(
   警卷第4頁至第6頁)；於偵查中具結證稱：伊在幫被告量血壓
   時，被告是刻意抬起來碰觸，被告第一下碰到伊時，伊有往
   後退，但被告又碰第二下，所以伊覺得這不會是不小心，被
   告是第10床病人，是伊負責的病人，伊當天要幫被告做血液
   透析前要幫打兩針，打針前伊要先幫被告量血壓，伊請被告
   將手抬高，被告就先碰到伊一下，伊就身體往後，伊覺得很
   不舒服，但伊沒辦法確定第一下是否為故意，然後伊繼續幫
   被告綁血壓帶時，被告手又抬起來碰第二下，被告碰的方式
   不像是不小心，而是刻意上下碰觸，伊當時是請被告自己抬
   高，伊並沒有抬被告之手，被告不是只有碰一下，是在伊胸
   部上面上上下下擦動，當下其他學姐都在忙，伊想說先幫被
   告打完針，等開會再跟學姐說，而且那邊也有監視器，伊也
   是第一次遇到該情況，覺得很害怕，不知道該怎麼處理，伊
   之後有跟學姐說，學姐就調監視器等語(偵卷第45頁至第47頁
   )；於本院審理時具結證稱：伊在本案診所擔任護理師剛滿一
   年，工作內容為協助洗腎病患打針，在洗腎透析之過程中處
   理一些他們身體不適的照護，那天剛好是中午時段，會有打
   針的病人，被告是第一班交通車去接送進來洗腎的病人，被
   告躺上床後，會先幫被告量血壓，看一下被告的血壓狀況，
   那是一整條長方形的壓脈帶，它有魔鬼氈把病人的上手臂黏
   住，並不是一個圓圈用套的，而是用綁的黏上去，伊要幫被
   告量血壓的時候，請被告的手抬高，被告的手第一時間碰到
   伊之胸部，可是伊當下就是有點緊張，不知道怎麼處理，伊
   只能身體往後儘量避開，伊想說是不是會錯意，可是當伊要
   把壓脈帶綁緊的時候，被告又上上下下用手背的地方碰觸伊
   之胸部兩次，當時是伊請被告手抬高，然後伊才綁上去，所
   以不是伊牽被告的手舉起來，是伊請被告把手抬高，伊才幫
   被告綁上去，伊只是手拖著被告的手，伊沒有把被告的手舉
   起來抬高，被告在綁上去時，第一時間有碰到，一開始伊擔
   心是不是伊誤會被告，或者被告不小心，所以伊躲開，可是
   在伊要綁上去的那一瞬間，伊要貼魔鬼氈的時候，被告又上
   上下下碰觸，伊就覺得這個絕對是故意的，被告是用手背的
   地方，然後上上下下的在伊之胸部游移，碰觸伊之胸部，因
   為當下所有的學姐都很忙，真的第一時間伊也不知道怎麼辦
   ，所以伊接續下一個動作直接幫被告打針，因為是很趕的情
   況，伊想說那天剛好有開會，伊就在開會的時候跟學姐提出
   來，伊後來跟學姐說伊有遇到這個情況，被告有碰到伊之胸
   部，然後伊想報警，學姐們都支持，因為打完針還有4個小時
   要照顧病人，伊是等下班之後才去警察局作筆錄，伊並非第
   一次幫被告綁壓脈帶，伊於3月之前有照顧過被告，先前並無
   問題，在綁壓脈帶時，被告的手其實並不需要抬得像監視器
   影片中那麼高，其實只需要到病床左側鐵欄杆的位置就可以
   ，並不需要一直抬抬抬，抬到伊之胸口，當天因為被告意識
   是清楚的，所以伊跟被告說「伯伯來，手抬高」，伊之前幫
   其他男性病患綁壓脈帶請他們把手抬高時，那些病患都不會
   抬那麼高，他們有意識到可能會接觸到護理師的身體時，就
   不會靠這麼近，甚至碰到第一下，也不會再第二下、第三下
   ，碰觸到就會閃避，被告是上上下下地去碰觸，因為碰到那
   個敏感的部分會有感覺，而且是有意的，伊當下覺得很不開
   心，就趕快下一個動作，趕快幫被告打針，雖然伊可以感覺
   得出來伊想生氣，伊想告訴其他人，可是當下每個學姐都很
   忙，伊不知道怎麼求救，不知道怎麼處理，因為這是伊第一
   次碰到，伊真的不知道要怎麼辦，伊先前與被告並無何恩怨
   關係或債務糾紛等語(本院卷第64頁至第81頁)，就當時為幫
   被告量血壓要綁壓脈帶，請被告自行將手抬起，然被告卻特
   意將其手不合理的抬高，直接碰觸到其胸部，其因受驚而閃
   避，然該瞬間因無法直接確認被告上抬是否為故意，持續為
   被告綁壓脈帶，惟被告卻又上下移動去碰觸其胸部，而確認
   被告為故意，然當下尚不知如何處理，遂儘速完成該動作，
   並接續下一個動作，又因該日仍需照顧病患，至當日晚上6時
   許，始前往報警等情，前後證述明確，此應係其親身經歷，
   始能就當時之過程判斷及心境迄今仍記憶猶新。衡諸被告過
   往每月均有前往本案診所就診之紀錄，次數甚多，有被告健
   保個人就醫紀錄查詢資料1份在卷可稽(本院卷第33頁至第35
   頁)，係本案診所之長期客戶，而告訴人A女與被告過往亦無
   仇怨關係，倘非確有實據，告訴人A女實無甘冒偽證罪責，特
   意耗費其個人時間、精力，虛捏事實誣告被告之動機及必要
   ，是告訴人A女指證前揭遭被告刻意碰觸為性騷擾之情節，應
   非子虛。
 ㈡復經本院當庭勘驗本案診所案發時之監視器光碟，告訴人A女
   斯時手拿灰色壓脈帶，準備幫躺於病床上之被告量血壓，被
   告有主動抬起手臂，拳頭及手腕處為微微下彎之狀態。其後
   告訴人A女雙手持壓脈帶，身體靠在病床欄杆之左側，此時告
   訴人A女之身體稍微前傾，剛要幫被告之上手臂綁壓脈帶，然
   被告之前手臂及手腕突然又向上抬高，並高過病床左側之欄
   杆處甚多，與身體前傾之告訴人A女胸部處高度齊高，被告之
   手背處遂碰觸到前傾要綁壓脈帶之告訴人A女胸部處，而告訴
   人A女被碰觸到胸部後，有稍微閃身，被告隨即將其手臂微微
   放低，但隨後又再度抬高其手臂，以手背處碰觸正在套壓脈
   帶之告訴人A女胸部，其後被告再將手臂往下放低，接近略高
   病床左側欄杆之高度，有本院110年12月22日審理之勘驗筆錄
   1份及監視器畫面截圖7張附卷可憑(本院卷第61頁至第62頁、
   第91頁至第97頁)，上情核與證人即告訴人A女證稱因被告當
   時意識清醒，是請被告自行將手抬高，然被告卻特意將手抬
   高，且高度已高過病床左側之欄杆處甚多，直接碰觸到其胸
   部，其因受驚而閃避，惟該瞬間尚無法直接確認被告上抬是
   否為故意，而繼續為被告綁壓脈帶，然被告其後卻又上下移
   動持續去碰觸其胸部等情相符，被告之手先前既已有上抬碰
   觸到告訴人A女之胸部一下，告訴人A女並已驚覺其私密部位
   遭碰觸，而明顯有閃避之動作，衡情告訴人A女此時應會特別
   注意謹慎，保持其操作之距離，不再讓被告有機會碰觸自己
   的敏感部位，被告亦應會警覺刻意避嫌不再將其手上抬碰觸
   ，然被告之手下沉後卻仍有再次上抬並碰觸告訴人A女胸部之
   私密部位之情形，足認被告斯時接續二度去碰觸告訴人A女胸
   部之隱私部位，應係有意為之，主觀上應有性騷擾之意圖甚
   明。
 ㈢被告雖於審判中辯稱：伊當時洗腎睡著了，伊之左手不能動，
   右手迷迷糊糊的有人來幫伊把手抬高量血壓，對方就說伊摸
   她胸部等語。然告訴人A女手持壓脈帶，尚未幫被告之上臂綁
   上壓脈帶時，被告之手已有先舉起，高度並已高過病床之欄
   杆，有監視器畫面勘驗截圖1張可證(編號2截圖，本院卷第91
   頁)，顯見其當時意識清醒，並無須他人為其上抬，且告訴人
   A女身體前傾剛要為被告綁上臂之壓脈帶時，被告之手高度又
   有再向上抬高，亦有監視器畫面勘驗截圖1張可證(編號3截圖
   ，本院卷第93頁)，而由告訴人A女感覺胸部遭碰觸當下之直
   接反應係側身閃避之情形觀察，被告之手應係被告自行出力
   向上提高，否則告訴人A女遭碰觸胸部後應不會有此閃身閃避
   之反應，再者，告訴人A女於其胸部之隱私部位遭人碰觸而閃
   避後，後續操作上理應會保持適當距離，不致會讓被告有再
   次碰到自己胸部之機會，而被告既為成家立業之成年男子，
   當亦知悉女性之胸部屬於敏感私密部位，且具有性意涵，碰
   觸後亦應會刻意避嫌，避免引發誤會，此由被告之手於碰觸
   到告訴人A女之胸部後，即有向微微下沉之情況，亦可知悉，
   然被告之手於下沉後，竟又再向上抬高，並再次去碰觸到告
   訴人A女之胸部，顯見被告第二次手部抬高碰觸告訴人A女胸
   部之行為，應係被告自行施力上舉而為。被告雖辯稱係告訴
   人A女操作其手才去造成碰觸，然衡情難以想像告訴人A女已
   遭被告碰觸胸部一次察覺受辱後，會有操作已為年邁老翁之
   被告之上臂，讓被告之手再次繼續去觸摸自己胸部敏感部位
   之不合理行為的可能性存在。是被告所辯應與常情不符，尚
   難採信。
 ㈣輔佐人雖主張：被告並無性騷擾之意圖，純粹就是因為量血壓
   的時候，告訴人A女靠近，才不小心碰觸，針對這種無心之過
   ，應該不是性騷擾要處罰的行為，性騷擾防治法第25條規定
   是意圖性騷擾，本案很明顯被告沒有騷擾對方的意圖，只是
   雙方在姿勢上有一些當時的情形，所以造成碰觸等語。惟輔
   佐人此部分之主張，於被告僅有一次上抬碰觸告訴人A女胸部
   隱私部位之情形，或有見地，然於被告前後有上抬觸碰告訴
   人A女胸部隱私部位二次之情形，則屬有疑。參以告訴人A女
   於案發時在本案診所擔任護理師既已有數月之久(本院卷第64
   頁)，被告亦過往每月均有前往本案診所就診之紀錄(本院卷
   第33頁至第35頁)，次數甚多，告訴人A女並指稱其先前已有
   為被告量過血壓(本院卷第77頁)，彼此間應對於量血壓時如
   何配合始能避免身體隱私部位發生碰觸或引發誤會，已有所
   經驗。而被告於告訴人A女手持壓脈帶尚未幫被告綁上壓脈帶
   時，已有先將其手抬起，高度超過病床左側欄杆之高度(見監
   視器錄影畫面編號2，本院卷第91頁)，足見其當時意識清醒
   ，而被告於將其手再上抬碰觸到告訴人A女之胸部之事發生後
   ，亦應會自覺困窘，而保持距離，且告訴人A女已受辱閃避，
   然其在手碰觸後並已微微下沉之情況下，卻又再次抬高其手
   去碰觸告訴人A女之胸部，其本身不當意圖顯已溢於言表，是
   此二次上抬碰觸之行為，應有性騷擾之意圖甚明。是輔佐人
   此部分之主張，難認有理。
 ㈤綜上，被告前揭所辯，無非係事後卸飾之詞，不足採信。本件
   事證明確，被告犯行洵堪認定。
二、論罪科刑：
 ㈠按性騷擾防治法第25條第1項之性騷擾罪，係指性侵害犯罪以
   外，基於同法第2條第1、2款所列之性騷擾意圖，以乘被害人
   不及抗拒之違反意願方法，對其為與性或性別有關之親吻、
   擁抱或觸摸臀部、胸部或其他身體隱私處之行為，與強制猥
   褻罪相較，後者乃以其他性主體為洩慾之工具，俾求得行為
   人自我性慾之滿足，非僅短暫之干擾，乃侵害被害人之性自
   主權，即妨害被害人性意思形成、決定之自由；而前者則意
   在騷擾觸摸之對象，不以性慾之滿足為必要，係於被害人不
   及抗拒之際，出其不意乘隙為短暫之觸摸，尚未達於妨害性
   意思之自由，而僅破壞被害人所享有關於性、性別等，與性
   有關之寧靜、不受干擾之平和狀態（最高法院107年度台上字
   第2661號判決意旨參照）。本案被告係趁告訴人A女不及抗拒
   之際，碰觸告訴人A女之胸部。是核被告所為，係犯性騷擾防
   治法第25條第1項之性騷擾罪。
 ㈡被告上開出手碰觸告訴人A女胸部二次之行為，係於密切接近
   之時間及地點實施，且係侵害同一法益，各行為獨立性極為
   薄弱，依一般社會通念難以強行分開，顯係基於單一犯意而
   為，應包括於一行為予以評價，論以接續犯一罪。
 ㈢按滿80歲人之行為，得減輕其刑，刑法第18條第3項定有明文
   。被告於行為時已年滿80歲，有其戶籍資料查詢結果1份存卷
   可參（見本院卷第9頁），考量其年事已高，所能承受之刑罰
   自當不如青壯年人，不需以相同標準處斷，即能達成刑罰之
   效果，故依刑法第18條第3項予以減輕其刑。
 ㈣爰以行為人之責任為基礎，審酌被告為滿足一己私欲，竟趁告
   訴人A女不及抗拒之際，任意觸摸告訴人A女之胸部，顯然欠
   缺尊重個人對於身體自主權利之觀念，並造成告訴人A女心理
   傷害及難以抹滅之陰影，所為實有不該；且考量其犯後否認
   犯行，且未能與告訴人A女達成和解，彌補告訴人A女之損害
   ，犯後態度難認良好；惟衡酌其為國小肄業之智識程度，且
   已屆高齡，並需長期洗腎，本身有重度肢體障礙，亦罹患高
   血壓及多項慢性疾病，無業，現僅有農保並無其他收入之生
   活狀況及經濟狀況（見本院卷第87頁至第88頁）；並審酌告
   訴人A女及檢察官對本案之意見(見本院卷第81頁、第86頁)等
   一切情狀，量處如主文所示之刑，並諭知易科罰金之折算標
   準，期其能有所警惕。
據上論斷，應依刑事訴訟法第299條第1項前段，判決如主文(依
刑事判決精簡原則，僅記載程序法條)。
本案經檢察官謝慧中提起公訴、檢察官甲○○到庭執行職務。
中　　華　　民　　國　　111 　年　　1 　　月　　14　　日
                  刑事第二庭  法  官  李承桓
以上正本證明與原本無異。
如不服本判決應於收受送達後20日內向本院提出上訴書狀，並應
敘述具體理由；其未敘述上訴理由者，應於上訴期間屆滿後20日
內向本院補提理由書（均須按他造當事人之人數附繕本）。「切
勿逕送上級法院」
告訴人或被害人對於本判決如有不服，請書具不服之理由狀，請
求檢察官上訴，其上訴期間之計算係以檢察官收受判決正本之日
期為準。
                              書記官  許惠棋
中　　華　　民　　國　　111 　年　　1 　　月　　17　　日
附錄論罪科刑法條全文：
性騷擾防治法第25條
意圖性騷擾，乘人不及抗拒而為親吻、擁抱或觸摸其臀部、胸部
或其他身體隱私處之行為者，處2 年以下有期徒刑、拘役或科或
併科新臺幣十萬元以下罰金。
前項之罪，須告訴乃論。